臺灣苗栗地方法院民事簡易判決
                                     110年度苗簡字第29號
原      告  趙方如  
兼          趙文鎮  
訴訟代理人
被      告  楊俊男  

上列當事人間請求遷讓房屋等事件，本院於民國110年11月10日
言詞辯論終結，判決如下：
    主      文
原告之訴駁回。
訴訟費用由原告趙文鎮負擔百分之1，餘由原告趙方如負擔。
    事實及理由
一、原告主張：
　㈠原告趙文鎮為門牌號碼苗栗縣○○鎮○○里00鄰○○000號5樓房屋
    （下稱系爭房屋）之所有權人，原告趙方如為原告趙文鎮之
    女，經原告趙文鎮同意將系爭房屋出租被告，原告趙方如與
    被告於民國109年5月10日簽訂租約（下稱系爭租約），約定
    租期1年（109年5月10日起至110年5月9日止）、租金每月1
    萬元。詎被告違約將系爭房屋供予非法外勞使用，且擅自改
    裝室內設施，亦未支付租金，經原告趙方如於110年5月14日
    起終止系爭租約。
　㈡系爭租約既經終止，被告無權卻仍繼續使用系爭房屋，直至1
    10年7月29日才返還鑰匙，應依頭份蟠桃郵局第94號存證信
    函（下稱第94號存函）所載約定，按月給付原告趙方如懲罰
    性違約金5萬元；又系爭房屋廚房櫥櫃受損，被告應依系爭
    租約賠償原告趙方如2萬元。另原告趙方如為本件租賃事件
    提起本訴，支出法律歷程費用840元，亦應由被告負擔。
　㈢另系爭房屋於上開期間內為被告無權占有，侵害原告趙文鎮
    之所有權，依民法第767條規定，自應給付原告趙文鎮該期
    間內之水電、瓦斯費用共3,012元（即109年5月起至110年3
    月止水電費1,371元、109年6月至110年2月止瓦斯費1,641元
    ）。為此提起本件訴訟，並聲明：
　1.被告應給付原告趙方如72萬5,000元及自109年5月14日起至
    清償日止之法定遲延利息。
　2.被告應給付原告趙方如2萬0,840元及自109年5月14日起至清
    償日止之法定遲延利息；
　3.被告應給付原告趙文鎮3,012元及自109年5月14日起至清償
    日止之法定遲延利息。
二、被告則以：
　㈠兩造於簽立系爭租約時，被告已交付原告趙方如1萬元租金及
    2萬元押金共3萬元，嗣被告與原告趙方如於110年5月14日終
    止租約，原告趙方如並同意扣取5,000元租金後，返還被告5
    ,000元租金及2萬元押金共2萬5,000元，被告且已於110年5
    月15日結清水電、瓦斯費並搬離系爭房屋，原告趙方如亦告
    知110年5月17日將帶新租客參觀系爭房屋並確認被告是否已
    搬離系爭房屋，被告亦表示同意。
　㈡兩造原約定於110年5月18日點交系爭房屋，惟原告趙方如於1
    10年5月17日深夜方改口表示要扣取1萬元僅返還被告2萬元
    ，被告已表示不同意並希望由調解委員會調解。嗣兩造訂於
    110年6月18日點交，被告亦同意原告趙方如扣取1萬元租金
    ，惟當日欲進行點交時，原告趙方如又改口要扣取共1萬5,0
    00元作為賠償，即僅返還被告1萬5,000元，被告深覺無理方
    拒絕交付鑰匙；又被告於110年5月15日即已搬出系爭房屋，
    並未損壞廚房櫥櫃，亦不同意給付法律歷程費用840元；原
    告趙文鎮自110年5月15日起即得使用系爭房屋，原告趙文鎮
    請求上開水電、瓦斯費不合理等語。並聲明：原告之訴駁回
    。
三、本院得心證理由：
　㈠經查，原告主張系爭房屋為原告趙文鎮所有，由原告趙方如
    出租予被告並簽立系爭租賃契約，兩造已於110年5月14日合
    意終止系爭租賃契約，及被告係於起訴後之110年7月29日方
    交還2副鑰匙予原告趙文鎮等情，業據原告提出與其所述相
    符之租賃契約書、苗栗頭份郵局109年6月8日第246號存證信
    函及臺灣苗栗地方檢察署109年度偵字第4804號不起訴處分
    書、系爭房屋所有權狀、LINE對話內容等件為證（見本院卷
    第17至27、35至37、85頁），並經本院到場履勘製有履勘筆
    錄、照片在卷可憑（見本院卷第283至285頁），且為被告所
    不爭執，自堪信為真實。
　㈡被告於系爭租約終止日即110年5月14日後至110年6月18日實
    際點交日止，持有系爭房屋之鑰匙，為無權占有，然原告趙
    方如依第94號存函請求按月給付5萬元違約金，亦屬無據：
　1.按承租人於租賃關係終止後，應返還租賃物。民法第455條
    前段定有明文。所謂返還租賃物，係指依債務本旨，向出租
    人移轉租賃物之占有，而依民法第946條第1項規定，占有之
    移轉因占有物之交付而生效力。承租人移轉占有後，即喪失
    其對於物之事實上管領力而消滅占有（最高法院98年度台上
    字第1127號判決參照）。次按對於物有事實上管領之力者，
    為占有人。民法第940條定有明文。所謂對於物有事實上管
    領之力，如對於物已有確定及繼續之支配關係，或者已立於
    得排除他人干涉之狀態者，均可謂對於物已有事實上之管領
    力（最高法院95年度台上字第1124號判決參照）。是被告縱
    於109年5月15日將系爭房屋騰空，但被告未依約將租賃物交
    還原告趙方如，對原告趙方如仍不生返還系爭房屋之效力。
    況被告甚且於109年5月18日以LINE向原告趙方如告知：「這
    一年我都有權利住那~這一年不管任何人都沒資格進入這個
    房子~連妳們房東也不準（按：應為『准』之誤植）進入。任
    何人進入我會趕他出去的」等語。（見本院卷第249頁），
    可見系爭房屋仍因被告持有鑰匙而為被告所得支配、管領，
    被告並有排除原告支配系爭房屋之意，是被告抗辯其於109
    年5月15日即已將系爭房屋依約返還予原告趙方如，並未占
    有系爭房屋乙節，為不可採。
　2.被告固抗辯其係因原告趙方如片面更改返還金額方拒絕交付
    鑰匙，屬不可歸責於被告之事由，然依系爭租約第11條約定
    ：「租期屆滿或租賃契約終止時，乙方（按：即被告）應即
    將房屋返還甲方（按：即原告趙方如）並遷出戶籍或其他登
    記。...乙方未依約定返還房屋時，甲方得向乙方請求未返
    還房屋期間之相當月租金額外，並得請求相當月租金額1倍
    （未足1個月者，以日租金折算）之違約金至返還為止。前
    項金額及乙方未繳清之費用，甲方得由擔保金（押金）中扣
    抵」（見本院卷第20、22頁），可見依系爭租約之約定，被
    告有先遷讓返還系爭房屋之義務，自不得以原告趙方如未返
    還押租金而拒絕履行返還系爭房屋之義務，則依前開三㈠所
    述，被告直至110年7月29日方交還鑰匙前，仍屬未依上開約
    定返還房屋。
　3.惟原告趙方如係主張依第94號存函，請求被告按月給付5倍
    租金之懲罰性違約金乙節，然第94號存函係原告趙方如片面
    表示要請求相當月租金額5倍之單方意思表示，雖經被告收
    受，但被告並未表示同意，自難以此逕認兩造就此事項業有
    意思表示之合致，而得拘束被告，是原告趙方如以第94號存
    函為其主張之依據，即屬無理由。又本院曾於110年11月10
    日當庭闡明原告趙方如是否依系爭租約為請求，其仍表示依
    第94號存函為請求（見本院卷第376頁），則本院僅得駁回
    原告趙方如依第94號為違約金之請求，至其他請求權基礎，
    則不在本院審理範圍，附此敘明。
　4.又被告固曾抗辯系爭租約記載租金係每月為1元，然以被告
    自陳其交付原告趙方如共3萬元，其中1萬元為租金、2萬元
    為押租金乙節，可見被告明知系爭租約之記載核係誤寫之明
    顯錯誤，則系爭租約之租金，仍應以每月1萬元計算，方符
    兩造真意，附此敘明。
  ㈢原告趙方如依系爭租約請求廚房櫥櫃受損之費用2萬元及法律
    歷程費用840元共2萬0,840元，均無理由：
　1.按當事人主張有利於己之事實者，就其事實有舉證之責任。
    民事訴訟法第277條前段定有明文。主張法律關係存在之當
    事人，僅須就該法律關係發生所須具備之特別要件，負舉證
    之責任，至於他造主張有利於己之事實，則應由他造舉證證
    明（最高法院48年台上字第887號判例意旨）。所謂舉證係
    指就待證事實提出足供法院對其所主張者為有利認定之證據
    而言，若所舉證據，不能對其待證事實為相當之證明，自無
    從認定其主張為真正，而為有利之認定，合先說明。
　2.按承租人應以善良管理人之注意，保管租賃物。民法第432
    條第1項定有明文。復依系爭租約第8條約定：「房屋或附屬
    設備損壞而有修繕之必要時，應由甲方負責修繕」。查，原
    告主張被告未盡善良管理人之注意義務致廚房櫥櫃毀損，既
    經被告否認，原告即應就此負舉證責任。
　3.經本院曉諭原告趙方如盡其舉證責任後，原告趙方如仍未就
    此有利事項，提出相關事證以實其說，亦未提出房屋櫥櫃之
    單據（見本院卷第384頁），僅稱：交給被告時都是好的等
    語（見本院卷第311頁），而未盡其主張及舉證責任；而上
    開廚房櫥櫃經本院於110年7月29日現場履勘時，仍見櫥櫃上
    方右側門片存在並無破裂，僅有未能完全閉合之情，此有本
    院履勘當日照片在卷可考（見本院卷第285頁下方、第286頁
    上方），惟物品出現使用問題，與物品材質、季節、環境、
    氣候等多重因素都有相關，本即有折舊及自然耗損等問題，
    非可當然認為係人為損害或未盡善良管理人使用管理維護所
    致，自難認被告有何未盡善理管理人注意義務而使用管理維
    護不當之情形；況依系爭租約上開約定，此部分應為原告負
    修繕責任，是原告趙方如請求被告賠償此部分損害，自屬無
    據。
　㈣原告趙方如請求法律歷程費用840元，為無理由：
　1.本件原告趙方如固因被告未依約返還系爭房屋而受有損害，
    然原告趙方如主張其因此支出①存證信函2份郵資及影印費共
    180元；②聲請核發支付命令費用規費共660元等節，經被告
    所拒絕給付。原告趙方如自應就其得請求被告給付上開費用
    ，負主張及舉證責任。
　2.然原告趙方如經本院曉諭其提出法律依據及相關舉證責任後
    ，僅陳稱：這是行使權利之必要支出等語（見本院卷第137
    頁），並未主張相關法律依據，而我國亦無另以法律規定將
    上開存證信函費、影印費及郵資等司法費用，列為債之發生
    ，則原告趙方如此部分主張，已難認有據。再者，上開費用
    核係原告趙方如為行使其權利所生之支出，並非被告之侵權
    行為所造成之直接損害，更無相當因果關係，原告自不得請
    求被告給付上開費用。
　㈤原告趙文鎮請求水電費、瓦斯費共3,012元，為無理由：
　1.原告趙文鎮主張其代被告繳納無權占有期間之水電費1,371
    元、瓦斯費1,641元等情，業據提出與其所述相符之單據為
    憑（見本院卷第119至131頁），被告對上開單據並不爭執，
    惟以其已於109年5月15日結清費用、搬離系爭房屋置辯。
　2.查被告業已提出其於109年5月15日結清至該日水電、瓦斯費
    之證明（見本院卷第219至225頁），而上開水電費、瓦斯費
    ，本應由申請使用人即系爭房屋所有權人之原告趙文鎮依申
    請水電及瓦斯公司之使用合約依約負擔，至於系爭租約關於
    水電、瓦斯支付之約定屬被告與原告趙方如（出租人）間之
    法律關係，與原告趙文鎮無涉，此外，原告趙文鎮未能說明
    其與被告間有何應由被告支付上開費用之依據卻由原告趙文
    鎮「代墊」之情形，難認已盡主張及舉證責任，至其他請求
    權基礎，則不在本院審理範圍，附此敘明。從而，原告趙文
    鎮請求被告返還代墊之109年5月14日起至110年7月29日止之
    水電費1,371元、瓦斯費1,641元共3,012元，為無理由。
四、綜上所述，系爭租約雖經原告趙方如與被告合意於109年5月
    14日終止，被告無繼續占有使用系爭房屋之合法權源，被告
    直至110年7月29日方返還系爭房屋，然原告趙方如依第94號
    存函，請求被告給付相當於月租金額5倍之違約金72萬5,000
    元、廚房櫥櫃受損費用2萬元，另請求法律歷程費用840元，
    及上開費用之法定遲延利息，以及原告趙文鎮請求被告給付
    上開期間內之水電、瓦斯費共3,012元及法定遲延利息，均
    無理由，應予駁回。
五、本件事證已臻明確，兩造其餘攻擊防禦方法及所提證據經審
    酌後，認於判決結果不生影響，爰不另逐一論駁。
六、訴訟費用負擔之依據：民事訴訟法第78條。
中　　華　　民　　國　 110　　年　　12　　月　　8 　　日
                  苗栗簡易庭  法  官  顏碩瑋
以上正本係照原本作成。
如對本判決上訴，須於判決送達後20日內向本院提出上訴狀。
如委任律師提起上訴者，應併繳納上訴審裁判費。
                              書記官  陳慧玲
中　　華　　民　　國　　110 　年　　12　　月　　8 　　日